最　高　行　政　法　院　裁　定
　　　　　　　　　　　　　94年度裁字第00214號
抗　告　人　高雄市褓姆職業工會
代　表　人　甲○○
上列抗告人因與相對人中央健康保險局間債務人異議之訴事件，
對於中華民國92年9月24日臺北高等行政法院91年度訴字第2805
號裁定提起抗告，本院裁定如下︰
    主  文
抗告駁回。
抗告訴訟費用由抗告人負擔。
　　理  由
一、按抗告法院認抗告為不合法或無理由者，應為駁回抗告之裁
    定。
二、本件抗告意旨略謂：(一)被告所屬高屏分局90年7月24日健保
    高承二字第0900040768號函非行政處分：全民健康保險性質
    上屬於公法上契約關係，有關保費之支付，係契約之義務，
    應以請求方式為之，並非適於以行政處分之方式處理，故保
    費繳款書應係請求之通知，而非行政處分。(二)本件係全民健
    康保險法第22條第2項關於保險人對被保險人之投保金額得
    逕予調整之爭議，非關該法第5條所指「對保險人核定之案
    件發生爭議事項」之核定案件，應無爭議審議程序之適用。
    又退一步言，縱屬雙方對郵電補助或人事補助有爭執，亦非
    保險人核定事項。(三)抗告人係職業工會並非保險對象或被保
    險人，是相對人若予調整投保金額，應向被保險人為之，相
    對人未經合法調整程序，逕向抗告人發保費繳款書，自不生
    任何效力云云。
三、本院按：(一)全民健康保險法第30條第2項前段規定：「前項
    保險費及滯納金，自投保單位應繳納之日起，屆30日仍未繳
    納者，保險人得依法移送強制執行」，足見投保單位未依全
    民健康保險法第29條之規定期限繳納保險費者，經相對人以
    保費繳款通知書通知繳納者，逾期未繳者，相對人得移送法
    務部行政執行署所屬之行政執行處強制執行，該保費繳款通
    知書核屬行政執行法第11條所稱之行政處分。本件相對人認
    抗告人係全民健康保險法第2類投保單位，因相對人所屬高
    屏分局以抗告人自86年1月起至89年12月止，應繳納保險費
    計新臺幣（下同）799,390元，未依法按月於次月底前繳納
    ，乃於90年7月24日以健保高承二字第0900040768號函檢送
    保費繳款書計23張，請抗告人於90年7月31日前繳納，逾期
    即依法移送強制執行，依上述說明，該函即屬行政處分，抗
    告人主張該函非行政處分，僅屬請求之通知，尚難採信。(二)
    行政訴訟法第6條第3項規定：「確認公法上法律關係成立或
    不成立之訴訟，於原告得提起撤銷訴訟者，不得提起之。」
    足見人民可以或原本可以提起撤銷訴訟以實現其權利者，則
    提起確認訴訟即為法所不許，此即確認訴訟相較於撤銷訴訟
    具有補充性。本件抗告人對於上述函如有不服，原本可循申
    請審議、訴願及提起撤銷訴訟救濟，竟未依上開規定程序循
    序主張其權利，卻於移送執行完畢後，始起訴請求確認相對
    人對其之保險費債權799,390元，滯納金債權369,272元之公
    法上債權不存在，難認合法。原法院以其訴不合法，裁定駁
    回其訴，並無不合，其抗告難認有理由，應予駁回。又抗告
    人之訴既不合法，其稱相對人若欲調整投保金額，應向被保
    險人為之，相對人逕向抗告人發保費繳款書，不生任何效力
    之實體上主張，即毋庸審究，附此明。
三、依行政訴訟法第104條、民事訴訟法第95條、第78條，裁定
    如主文。
中    華    民    國    94    年   2      月   17     日
                  第五庭審判長法  官　趙　永　康
                              法  官　鄭　淑　貞
                              法  官　黃　淑　玲
                              法  官　侯　東　昇
                              法  官  林　文　舟
以  上  正  本  證  明  與  原  本  無  異
中    華    民    國    94    年    2    月    18     日
　　　　　　　　　　　　　　　書記官　王　福　瀛
